最高法院刑事判決　　　　　　九十六年度台上字第一０二０號
上　訴　人　甲○○
　　　　　　乙○○
　　　　　　丙○○
　　　　　　丁○○
上 列一 人
選任辯護人　李慶榮律師
　　　　　　孫守濂律師
上列上訴人等因違反毒品危害防制條例案件，不服台灣高等法院
高雄分院中華民國九十三年六月十日第二審判決（九十二年度上
訴字第一０五五號，起訴案號：台灣高雄地方法院檢察署九十一
年度偵字第五四八０號、九十一年度偵字第七二三九號），提起
上訴，本院判決如下：
    主  文
原判決撤銷，發回台灣高等法院高雄分院。
    理  由
本件原判決認定上訴人丙○○、丁○○均明知ＫＥＴＡＭＩＮＥ
（下稱Ｋ他命）經行政院衛生署公告為第三級毒品不得販賣，竟
共同基於營利之犯意聯絡，於民國九十一年三月十二日渠被查獲
前之某不詳時點，以不詳方式，與在大陸地區綽號「紅猴」之成
年男子（姓名、年齡均不詳，居住於高雄縣市某地點）聯繫販入
Ｋ他命之事，購買Ｋ他命一批（即扣案之Ｋ他命），綽號「紅猴
」之成年男子為使上開毒品順利運入台灣地區，並依約交付丙○
○、丁○○，竟與明知Ｋ他命係毒品、且係我國管制進口物品之
上訴人甲○○、乙○○，共同基於運輸毒品、私運管制物品進口
之犯意聯絡，於九十一年三月初，先由綽號「紅猴」之成年男子
自大陸地區以電話聯絡甲○○，且以負責支出旅遊費用、酬金新
台幣（下同）五萬元（即甲○○、乙○○各二萬五千元，惟尚未
支付）之代價，邀請甲○○至大陸珠海地區旅遊，但於返台時須
挾帶毒品入境，甲○○同意並告知乙○○後，乃於九十一年三月
六日，夥同乙○○自桃園中正國際機場，搭乘復興航空公司ＧＥ
三五五號班機，於入境澳門後，再轉入大陸珠海地區，並住入設
於拱北僑光路二十六號「國泰大酒店」一０一０號房，等候交貨
事宜。另於九十一年三月十一日中午，該綽號「紅猴」之成年男
子乃於前開酒店內，將藏有Ｋ他命之「咀香園餅家」餅乾盒三盒
（計七十六包，合計淨重二千八百十五點一公克、包裝重四十七
點零四公克；平均純度百分之七十三點六二，純質淨重二千零七
十二點四八公克）交付甲○○，並告知如與乙○○順利入境台灣
，即以「0000000000000」電話聯絡，再指示至高
雄交貨。嗣於九十一年三月十一日二十時三十分許，甲○○、乙
○○即共同攜帶上開毒品，搭乘復興航空公司ＧＥ三五六號班機
，自澳門返台，於九十一年三月十一日二十二時十分許，乙○○
持該毒品入境時，於桃園中正國際機場入境檢查室內，為調查人
員會同海關當場查獲，並扣得上開毒品及「紅猴」所有供運輸毒
品所用之餅乾盒三盒。又甲○○被查獲後，於九十一年三月十二
日配合調查，先撥打「0000000000000」號電話號
碼，與綽號「紅猴」之成年男子聯絡交付毒品事宜，該綽號「紅
猴」之成年男子遂表示貨主會主動聯繫，並經由不詳管道通知丙
○○，嗣丙○○以「0000000000」號行動電話，撥打
甲○○所有「0000000000」號電話，指示甲○○在高
雄市○○路、民生路口高雄木瓜牛奶大王店內見面，旋又致電於
店外等候，同日十一時三十分許，丙○○駕駛車牌號碼二Ｍ─一
八九七號白色自用小客車搭載其妻丁○○抵達上開地點，丁○○
下車後欲引領甲○○進入該小客車內時，調查人員當場逮捕丁○
○，丙○○則駕車逃逸等情。因而撤銷第一審科刑判決，改判論
處丙○○、丁○○共同販賣第三級毒品未遂及依牽連犯從一重論
處甲○○、乙○○共同運輸第三級毒品各罪刑，固非無見。
惟查(一)、審理事實之法院，就對被告之利益有重大關係，在客觀
上認為應行調查之證據，應依法詳加調查，然後基於調查所得之
心證，以為判斷之基礎。如事實尚非明確，而有應調查之證據未
予調查，為被告不利認定者，即有應於審判期日調查之證據未予
調查之違法。原判決認丙○○有以「0000000000」號
行動電話與甲○○所有之「0000000000」號行動電話
聯絡等情，係依憑證人張婷婷於法務部調查局（下稱調查局）證
稱「根據我的電話簿記載，丙○○係使用0000000000
、0000000000等二線電話」，及卷附證人張婷婷提供
之電話簿影本，以及比對「0000000000」、「000
0000000」號行動電話號碼通聯紀錄等證據，認定九十一
年二月、三月間，該序號000000000000000號之
行動電話應為同一人所使用，且「0000000000」、「
0000000000」號行動電話號碼亦為同一人使用，僅係
使用者流留插換「0000000000」、「0000000
000」號行動電話ＳＩＭ卡使用等情（見原判決第十五頁）。
然證人張婷婷嗣於第一審審理中改稱電話簿右半本是伊筆跡，但
另一半不是伊筆跡云云（見第一審卷第七十四頁），且依卷附電
話簿影本二頁觀之（見調查局卷第二十二頁），二頁之筆跡並非
相同，證人張婷婷所稱並非完全無據？原審自應調出電話簿原本
，查明究竟。再序號000000000000000號之行動
電話，係以何人名義購買？與丙○○有無關聯？原審就此客觀重
要之證據未予調查，遽行判決，均有應於審判期日調查之證據未
予調查之違法。(二)、有罪判決書之事實一欄，為判斷其適用法律
當否之準據，法院應將依職權認定與論罪科刑有關之事實，翔實
記載，然後於理由內逐一說明其憑以認定之證據，並使事實認定
與理由說明，互相適合，方為合法。本件原判決論處丙○○、丁
○○夫妻二人共同販賣Ｋ他命未遂，並於犯罪事實欄認定丙○○
、丁○○二人與在大陸之綽號「紅猴」成年男子聯繫販入Ｋ他命
等情，然並未載明其所憑之證據。且衡以毒品交易，通常為現金
交易，此次扣案之毒品Ｋ他命重達近三公斤，市值不貲，倘係丙
○○夫妻向綽號「紅猴」之成年男子購入，則丙○○夫妻以何價
格購買？價金如何交付？何以未交待交貨之甲○○夫妻向收貨者
收錢？丙○○夫妻是否確為購買者？原判決於事實及理由均未加
以載明，已有疑問。再甲○○攜帶Ｋ他命入境之後，有關與甲○
○聯繫者，依原判決所認定之事實，亦係丙○○以「00000
00000」號行動電話，撥打甲○○所有「00000000
00」號電話，指示甲○○在高雄市○○路、民生路口高雄木瓜
牛奶大王店內見面（見原判決第四頁）。聯繫者既為丙○○，而
非丁○○，則丁○○有無參與丙○○與綽號「紅猴」之成年男子
間買賣之洽談？以及參與丙○○與甲○○間之聯絡？原判決亦未
載明其所憑證據及認定之理由，均有理由不備之違法。(三)、被告
或共犯之自白，不得作為有罪判決之唯一證據，仍應調查其他必
要之證據，以察其是否與事實相符，刑事訴訟法第一百五十六條
第二項定有明文。甲○○、乙○○二人否認知悉所運送者係第三
級毒品Ｋ他命，甲○○並辯稱扣案之毒品，「紅猴」跟伊說是春
藥；乙○○亦稱伊所知道是春藥云云。原判決認定甲○○、乙○
○知悉所運送者係第三級毒品Ｋ他命，無非以其等於偵查中之自
白為據。然據證人即調查局南部地區機動工作組調查員吳東原於
第一審證稱：當天甲○○、乙○○搭乘晚間八點之復興航空班機
，由澳門飛往中正機場……因該餅乾盒之重量與標示不符，故就
二人所攜帶物品、身體進行嚴檢，並拆開餅乾盒，旋發現有白色
的粉末，當時甲○○、乙○○均表示不知餅乾盒內裝這些東西…
…云云（見第一審卷第三十九頁）。原判決並引用乙○○於偵查
中所供「九十一年三月十一日中午在珠海國泰酒店，他（即紅猴
）打電話給甲○○，王某下去拿貨的」等語，認定「紅猴」交付
餅乾盒予甲○○時，乙○○並不在現場（見原判決第九頁）。乙
○○於甲○○取得毒品時，既未在場，其如何知悉是毒品？原判
決自應再調查其他證據以資證明甲○○、乙○○自白之真實性，
乃原判決未再進行調查，遽引甲○○、乙○○自白為其等不利之
認定，亦有違法。(四)、修正前刑法第五十五條所稱之牽連犯，必
須兩個以上之行為有方法與結果之關係者，始足構成；亦即行為
人意念中，祇欲犯某罪，而其實施犯罪之方法，或其實施犯罪之
結果，觸犯行為人目的行為以外之其他罪名而言。本件甲○○、
乙○○將第三級毒品Ｋ他命自大陸地區輸入台灣之一個行為，係
同時觸犯毒品危害防制條例第四條第三項運輸第三級毒品罪及修
正前懲治走私條例第十二條、第二條第一項之私運管制物品進口
罪，應依刑法第五十五條想像競合犯之規定處斷，原判決認係牽
連犯，其法律之適用，顯有未合。以上或係上訴意旨所指摘，或
為本院得依職權調查之事項，應認原判決有撤銷發回更審之原因
。
據上論結，應依刑事訴訟法第三百九十七條、第四百零一條，判
決如主文。
中　　華　　民　　國　九十六　年　　二　　月　 十五　 日
                      最高法院刑事第九庭
                          審判長法官  洪　清　江
                                法官  石　木　欽
                                法官  李　伯　道
                                法官  林　勤　純
                                法官  陳　晴　教
      本件正本證明與原本無異
                                      書  記  官
中　　華　　民　　國　九十六　年　　三　　月　　三　　日
                                                      v
